【裁判字號】    99,易,1201
【裁判日期】    990720
【裁判案由】    詐欺
【裁判全文】
臺灣高雄地方法院刑事判決              99年度易字第1201號
公  訴  人  臺灣高雄地方法院檢察署檢察官
被      告  甲○○
上列被告因詐欺案件，經檢察官提起公訴（99年度偵字第12070
號），及移請併案審理（併辦案號：臺灣高雄地方法院檢察署99
年度偵字第17758 號），被告於本院準備程序中就被訴事實為有
罪之陳述，經告知簡式審判程序之旨，並聽取公訴人及被告之意
見後，本院合議庭認為適宜由受命法官獨任進行簡式審判程序而
裁定改由受命法官獨任進行簡式審判程序審理，判決如下：
    主  文
甲○○幫助犯詐欺取財罪，處有期徒刑參月，如易科罰金，以新
臺幣壹仟元折算壹日。緩刑參年，並應向檢察官指定之公益團體
、地方自治團體或社區提供肆拾小時之義務勞務，緩刑期間付保
護管束。
    事  實
一、甲○○明知金融機構之帳戶與個人之財產信用密切關聯，一
    般人無故取得他人金融帳戶之提款卡及密碼之行為常與財產
    犯罪相關，且得預見現今詐騙集團等不法份子經常利用他人
    存款帳戶、轉帳等方式，獲取不法利益並逃避執法人員之追
    查，而提供自己之金融帳戶之提款卡及密碼予他人使用，可
    能被詐騙集團所利用，以遂行其等詐欺犯罪之目的。竟仍以
    縱有他人持之犯罪亦無違反其本意，而基於幫助他人詐欺財
    物之不確定犯意，於民國99年1 月14或15日晚間7 、8 時許
    ，在高雄市○○路上之麥當勞速食店前，將其於97年9 月1
    日申辦之臺灣中小企業銀行三民分行（下稱臺灣中小企銀）
    帳號000000000000 00 號帳戶之提款卡及密碼交付予真實姓
    名年籍均不詳、自稱「王先生」之詐騙集團成員，供該詐騙
    集團使用。俟該詐騙集團成員取得甲○○之上開帳戶後，即
    意圖為自己不法之所有，先後為下列詐騙行為：
  (一)於99年1 月18日晚間6 時13分許，撥打電話予丙○○並佯稱
    ：係玉山商業銀行人員，因丙○○之前以網路購物分期付款
    設定有誤，須持提款卡至ATM 自動櫃員機變更設定，使丙○
    ○信以為真，遂依該集團成員之指示，至ATM 自動櫃員機操
    作，分別於當日及翌日匯款新臺幣（下同）29,986元及25,1
    12元（共55,098元）至甲○○所有之上開帳戶內。
  (二)於同年1 月16日，在雅虎奇摩拍賣網站上，刊登內容為拍賣
    「View Sonic 22 吋液晶電視」，而欲購買者需先匯款至指
    定帳戶之廣告，致林育明誤信為真而陷於錯誤，遂參與競標
    並標得上開商品，並於99年1 月19日上午9 時51分許，依詐
    騙集團指示匯款新臺幣（下同）6,000 元至甲○○所有之上
    開帳戶內。嗣陳素紜發覺有異，而林育明於匯款後，亦未收
    到上開購買之物品，始知遭人詐騙，報警循線查悉上情。
二、案經林育明訴請高雄市政府警察局丁○分局、高雄縣政府警
    察局岡山分局移送臺灣高雄地方法院檢察署檢察官偵查後起
    訴及移送併辦審理。
    理  由
一、被告甲○○所犯為死刑、無刑徒刑或最輕本刑為3 年以上有
    期徒刑以外之罪，其於準備程序中就被訴事實為有罪之陳述
    ，經法官告知簡式審判程序之旨，並聽取公訴人之意見後，
    依刑事訴訟法第273 條之1 第1 項規定，裁定由受命法官獨
    任進行簡式審判程序，合先敘明。
二、上開事實，業據被告於本院審理時坦承不諱（見院二卷第15
    、23頁），核與告訴人即證人林育明、證人丙○○於警詢時
    之證述相符（見偵一卷第5 、6 頁；偵二卷第5 至8 頁）；
    復有被告上開帳戶之開戶基本資料、存摺影本、印鑑卡、往
    來明細查詢、通聯調閱查詢單、警方受理報案相關資料、報
    案三聯單、自動櫃員機交易明細表、拍賣網頁資料、IP位址
    查詢資料、門號申登人資料等件在卷可稽（見偵一卷第13至
    18 、20 至25頁；偵二卷第9 至17、20至23、27至41、47至
    52 頁 ）。足見被告之任意性自白與事實相符，堪信為真實
    。是本件事證明確，被告之幫助詐欺取財犯行堪以認定。
三、按刑法上之幫助犯，係對於犯罪與正犯有共同之認識，而以
    幫助之意思，對於正犯資以助力，而未參與實施犯罪之行為
    者而言，最高法院著有75年度台上字第1509號、84年度台上
    字第5998號及88年度台上字第1270號判決意旨可供參照。是
    以，如未參與實施犯罪構成要件之行為，且係出於幫助之意
    思提供助力，即屬幫助犯，而非共同正犯。本案被告提供上
    開帳戶之提款卡及密碼予不詳之詐騙集團使用，使某詐騙集
    團成員得基於詐欺取財之犯意而向被害人丙○○、林育明2
    人詐取財物，遂行其詐欺取財之犯行，是被告所為，係對於
    詐騙集團成員遂行詐欺取財犯行，資以助力，揆諸上開判決
    意旨，自應成立幫助詐欺取財罪。核被告所為，係犯刑法第
    30條第1 項、第339 條第1 項之幫助詐欺取財罪，爰依刑法
    第30條第2 項規定，按正犯之刑減輕之。再被告係基於一提
    供帳戶供詐欺集團使用之犯意，於同時同地交付上開帳戶提
    存工具，應認僅構成一次幫助行為；而其以一個幫助行為幫
    助詐欺集團詐得前揭2 名被害人之財物，係一行為而觸犯2
    個幫助詐欺取財罪名，為想像競合犯，應依刑法第55條之規
    定，從一情節較重之幫助詐取被害人丙○○55,098元金額之
    部分處斷。爰審酌被告將個人帳戶提供他人詐欺犯罪使用，
    非但增加被害人尋求救濟之困難，造成社會人心不安，亦助
    長詐騙犯罪者之氣焰，使詐欺犯罪者得以順利取得詐欺所得
    之財物，危害財產交易安全、擾亂金融秩序甚鉅，所為實不
    足取；惟念其犯後已坦承犯行，及並無刑案前科等一切情狀
    ，爰量處如主文所示之刑，並諭知易科罰金之折算標準。末
    查，被告前未曾因故意犯罪受有期徒刑以上刑之宣告等情，
    有臺灣高等法院被告前案紀錄表在卷可參，其因一時不慎，
    偶罹刑典，經此偵審程序及罪刑之宣告，應能知所警惕，信
    無再犯之虞，本院認所宣告之刑以暫不執行為適當，爰併予
    宣告緩刑3 年，以啟自新。復為使被告於緩刑期間內，能深
    知戒惕，避免緩刑之宣告遭撤銷，併宣告其於緩刑期間內，
    向指定之公益團體、地方自治團體或社區，提供40小時之義
    務勞務，期能使被告於義務勞務過程，確切明瞭其行為所造
    成之損害，並培養正確觀念。另依刑法第93條第1 項第2 款
    規定宣告在緩刑期間付保護管束，俾能由觀護人予以適當督
    促，並發揮附條件緩刑制度之立意及避免短期自由刑執行所
    肇致之弊端，以期符合本件緩刑目的。至被告究應向何公益
    團體、地方自治團體或社區提供義務勞務，則屬執行之問題
    ，應由執行檢察官斟酌全案情節及各公益團體、地方自治團
    體或社區之需求，妥為指定，併予敘明。
據上論斷，應依刑事訴訟法第273 條之1 第1 項、第299 條第1
項前段，刑法第30條、第339 條第1 項、第55條、第41條第1 項
前段、第74條第1 項第1 款、第2 項第5 款、第93條第1 項第2
款，刑法施行法第1 條之1，判決如主文。
本案經檢察官乙○○到庭執行職務。
中    華    民    國    99    年    7    月    20    日
                  刑事第二庭  法  官  羅立德
以上正本證明與原本無異。
如不服本判決應於收受判決後10日內向本院提出上訴書狀，並應
敘述具體理由。其未敘述上訴理由者，應於上訴期間屆滿後20日
內向本院補提理由書(均須按他造當事人之人數附繕本)「切勿逕
送上級法院」。
中    華    民    國    99    年    7    月    20    日
                               書記官  林慧君
附錄本案論罪科刑法條全文：
刑法第339條第1項：
意圖為自己或他人不法之所有，以詐術使人將本人或第三人之物
交付者，處5 年以下有期徒刑、拘役或科或併科1 千元以下罰金
。

司法院資訊處製作；財團法人民間司法改革基金會備份。
